---
title: "Análisis GTD con R"
format: html
author: Brandon
---

# Sinopsis

Este documento muestra un análisis básico del Global Terrorism Database (GTD), que reúne datos sobre ataques terroristas en todo el mundo .  
Se exploran cómo han cambiado los ataques con el tiempo, en qué países ocurren más y qué tipos de ataques son los más comunes.  
La idea es entender mejor esta información de forma clara y sencilla con quarto.




```{r}
#| echo: false       
#| results: 'hide'   
#| warning: false    
#| message: false    

library(tidyverse)

# Leer datos desde ruta local (usa doble barra invertida en Windows)
gtd <- read_csv("C:\\Users\\limco\\Documents\\DATA_C\\TERR\\globalterrorismdb_0718dist.csv")

```

```{r}
#| echo: false       
#| results: 'hide'   
#| warning: false    
#| message: false    


gtd
```

```{r}
#| echo: false       
#| results: 'hide'   
#| warning: false    
#| message: false    


# Ver nombres de columnas
colnames(gtd)
```

# Análisis básico del Global Terrorism Database (GTD)👨‍✈️

::: panel-tabset
## Resumen del dataset

```{r}
#| echo: false
#| warning: false
#| message: false

gtd %>%
  group_by(iyear, attacktype1_txt) %>%
  summarise(cantidad = n()) %>%
  ggplot(aes(x = iyear, y = cantidad, color = attacktype1_txt)) +
  geom_line() +
  labs(title = "Ataques por año y tipo",
       x = "Año",
       y = "Número de ataques",
       color = "Tipo de ataque") +
  theme_minimal()
```

## Conteo de ataques por país

```{r}
#| echo: false
#| warning: false
#| message: false


# Tabla con conteo de ataques por país
gtd %>%
  count(country_txt, sort = TRUE) %>%
  head(10) %>%
  knitr::kable(caption = "Top 10 países con más ataques")

```

## Víctimas fatales por año

```{r}
#| echo: false
#| warning: false
#| message: false


# Gráfico de víctimas fatales por año
gtd %>%
  group_by(iyear) %>%
  summarise(total_kills = sum(nkill, na.rm = TRUE)) %>%
  ggplot(aes(x = iyear, y = total_kills)) +
  geom_col(fill = "darkred") +
  labs(title = "Víctimas fatales por año",
       x = "Año",
       y = "Total de víctimas fatales") +
  theme_minimal()

```
:::